臺灣臺南地方法院刑事判決　　　　　　　96年度訴字第1014號
公　訴　人　臺灣臺南地方法院檢察署檢察官
被　　　告　甲○○
上列被告因行使變造文書等案件，經檢察官提起公訴（96年度偵
字第8096號），本院判決如下：
    主  文
甲○○連續意圖為自己不法之所有，而侵占對於業務上所持有之
物，處有期徒刑拾月，減為有期徒刑伍月；又行使變造之公文書
，足生損害於公眾及他人，處有期徒刑貳年，減為有期徒刑壹年
。應執行有期徒刑壹年貳月。
    事  實
一、甲○○為代理記帳業者，受丙○○所經營之「巨翔科技汽車
    美容」營利事業（址設台南市○○區○○路二段151號1樓）
    之委任，為「巨翔科技汽車美容」記帳及代為申報營利事業
    所得稅與營業稅，為商業會計法上之依法受託代他人處理會
    計事務之人。其代理之方式為先由甲○○於應申報營業稅之
    月份至「巨翔科技汽車美容」向丙○○收取當期發票、收據
    等憑證後，代為向稅捐機關申報營業稅，俟稅捐機關核定稅
    額後，再由甲○○向丙○○告知應納稅額，並至「巨翔科技
    汽車美容」收取稅款，代為繳納。詎甲○○竟基於意圖為自
    己不法所有之概括犯意，於95年3月與同年5月間，連續將其
    自丙○○所收取「巨翔科技汽車美容」同年1-2月之營業稅
    款22,229元及同年3-4之營業稅款新台幣（下同）22,534元
    ，侵占入己。嗣台灣省南區國稅局（以下簡稱南區國稅局）
    稅務人員向丙○○催繳「巨翔科技汽車美容」上開二筆營業
    稅款，丙○○因而向甲○○詢問，並稱如已繳納，因丙○○
    無傳真機可供使用，請甲○○將繳款書傳真至其姐戊○○所
    服務之傳洋貿易有限公司營業所（傳真號碼：
    00-0000000），甲○○為掩飾其侵占行為，竟隱匿未代繳該
    二筆營業稅款之事實，於95年7月間將第三人三立保全股份
    有限公司之營業稅繳款書竄改變造為「巨翔科技汽車美容」
    95年1-2月與同年3-4月之營業稅繳款書第二聯收據聯，用為
    表彰已代「巨翔科技汽車美容」繳納上開稅款之憑證，再將
    之傳真至戊○○工作處所，使不知情之戊○○誤以為甲○○
    已代為繳納該二筆稅款，而於95年7月27日下午4時38分將該
    變造之二紙營業稅繳款書傳真至南區國稅局，足生損害於南
    區國稅局課稅之真實性及丙○○。
二、案經台灣台南地方法院檢察署檢察官自動檢舉偵查起訴。
    理  由
一、訊之被告固坦承受「巨翔科技汽車美容」負責人丙○○委任
    為該營利事業記帳及代理申報營利事業所得稅與營業稅，並
    代為申報95年1-2月與同年3-4月之營業稅，且於95年3月與
    95年5月間自丙○○收取各二萬餘元之款項，嗣並將第三人
    三立保全股份有限公司已繳納之營業稅繳款書塗改為「巨翔
    科技汽車美容」95年1-2月與同年3-4月之營業稅繳款書，傳
    真至丙○○姐姐戊○○任職之工作處所等情，然矢口否認有
    何業務侵占與行使變造公文書犯行，辯稱：伊代理「巨翔科
    技汽車美容」記帳、申報稅款等之記帳費用包含其他代辦費
    用，每月平均為3,500元，每半年收一次，伊於95年3月與5
    月分別向丙○○收取之款項，均非「巨翔科技汽車美容」之
    營業稅，而分別係「巨翔科技汽車美容」應支付予伊之94年
    下半年之記帳費用與預收95年上半年記帳費用。嗣丙○○來
    電告知受南區國稅局催繳95年1-2月與95年3-4月營業稅款時
    ，伊因手邊沒有空白營業稅繳款書，乃將第三人三立保全股
    份有限公司已繳納之繳款書塗改為「巨翔科技汽車美容」之
    營業稅款繳款書第二聯收據聯，並依丙○○給予之傳真號碼
    傳真至戊○○工作處所，目的是作為丙○○自行填寫營業稅
    繳款書之範例，該二筆營業稅款應由丙○○自行繳納，伊並
    未將塗改後之繳款書傳真至南區國稅局云云。
二、經查，被告並未為「巨翔科技汽車美容」代繳95年1-2月、
    3-4月之營業稅，被告於95年7月27日將第三人三立保全股份
    有限公司之營業稅繳款書竄改變造為「巨翔科技汽車美容」
    95年1-2月與3-4月之營業稅繳款書，並傳真至「巨翔科技汽
    車美容」負責人丙○○之姐姐戊○○服務所在之傳洋貿易有
    限公司，再由戊○○同日以00-0000000號傳真電話將上開二
    紙竄改變造之繳款書傳真至南區國稅局。嗣經南區國稅局查
    證「巨翔科技汽車美容」並未完納上開二筆營業稅，並查明
    上開二張傳真繳款書係竄改變造之繳款書等情，業經被告供
    述在卷，並經證人丙○○、戊○○證述無訛，復有南區國稅
    局檢送所傳真經變造之「巨翔科技汽車美容」95年1-2月、
    3-4月營業稅繳款書二紙附卷為證。另有卷附彰化商業銀行
    永康分行以95年8月11日彰永康字第0950041981號函說明依
    上開繳款書所載繳稅日期查核結果，當日該行並無此二筆之
    繳稅明細，且繳款書所蓋之印章格式與該行規定不符等情可
    佐（參閱95他字第4190號偵查卷第55-56頁、7-15頁）。
三、次查，被告自88年起為丙○○所經營之「巨翔科技汽車美容
    」營利事業辦理記帳、代理申報所得稅與營業稅等業務，所
    收取之業務費用（以下簡稱記帳費用）為每月3,500 元（含
    固定費用2,500元及其他代辦費用約1,000元），每半年收取
    一次。並自88年起至94年12月止，均係被告自行至「巨翔科
    技汽車美容」向丙○○收取記帳費用，已據被告於偵查時供
    述在卷（參見95他字第4190號卷第42頁），並經證人丙○○
    於審理時證述無訛（參見本院卷第57頁）。參酌證人丙○○
    證稱：「通常例如1-6月份我是在7月份給，如果生意比較好
    ，也有可能在3、4月份就給1-6月份半年的記帳費用」、「
    （問：如果是你先預付半年的記帳費用給被告，是否會跟被
    告說這是預付的記帳費用？）會」，足見依過去數年間被告
    與丙○○之交易習慣，被告係每半年收取一次記帳費用，且
    係期滿後收取，丙○○僅在生意較好的情況下始於期間屆滿
    前預付，且預付時會明確告知被告所交付之款項係預付之記
    帳費用。
四、就被告受託代理申報營業稅部分，參照被告供述：「我每期
    都是先向丙○○拿銷售發票及傳票計算完，填寫401申報書
    核計應繳稅款後，親自到他公司收取稅款，然後再到銀行託
    收。」等語（見本院卷第40、41頁）。而95年1- 2 月與3-4
    月「巨翔科技汽車美容」之營業稅亦係被告計算後代為申報
    ，有南區國稅局檢送之「巨翔科技汽車美容」94年7-8月、
    9-10月、11-12月營業稅繳款書三紙與95年1-2月、3-4月營
    業人銷售額與稅額申報書（即401申報書）二紙附卷可稽（
    分別附於95年他字第4190號偵查卷第44 -46頁、57-58頁）
    ，並據丙○○證述：「（被告）通常1 月、3月、5月、7月
    、9月、11月的1-15日不定時來拿發票跟收據」、「國稅局
    核完之後，（被告）每期都會跟我拿錢，甲○○跟我說多少
    ，我就拿多少，她沒有拿申報書給我」（參見本院卷第30頁
    筆錄）、「依照慣例，被告都差不多每期要申報營業稅時，
    會向我拿稅款，也曾經幫我繳稅款後再跟我收，但每期都會
    來收，不會拖到下一期」（本院卷第56頁）、「依照慣例，
    被告會先來收取發票回去核算，再打電話告訴我應繳的營業
    稅額，我再依照被告說的稅額給付整數給被告，由被告去繳
    納」（本院卷第58頁）等語。準此，依雙方過往之交易習慣
    ，有關營業稅的繳納，係於應申報繳納營業稅當月，由被告
    先向丙○○收取發票等會計憑證，經計算後代為申報，俟南
    區國稅局核定後，被告再告知丙○○應納稅額，由被告至「
    巨翔科技汽車美容」向丙○○收取稅款金額，持至銀行代為
    繳款等情，應屬可採。
五、而被告於95年3月與5月均分別依往例代為申報當期營業稅額
    ，已見前述，足因認被告在申報前亦依往例前往收取申報營
    業稅額所需之當期會計憑證至明。參之證人丙○○陳述：「
    這二次（指95年1-2月與3-4月）的營業稅都是委託她處理，
    暫繳金額是甲○○計算的，我有把錢給她讓她去辦暫繳」（
    95 年他字第4190號卷第37頁）、「這兩次被告也有依照往
    例跟我說應繳的稅額是多少。」（本院卷第58頁），則95年
    3月與5月分別係應辦理申報繳納營業稅之月份，被告既代為
    申報營業稅，並告知丙○○應納稅額在先，則緊接其後所收
    取之款項，依雙方過去交易習慣，可認定係稅款而非記帳費
    用，此何以丙○○證稱：「．．．也因此被告在95年3月與5
    月分別向我收兩筆各2萬多元時，我認為是稅款」（見本院
    卷第56頁），且丙○○既認知所交付之款項係稅款，足證被
    告在95年3月與5月分別向丙○○收取款項時，並未特別說明
    所收取之款項係記帳費用或以之抵償記帳費用至明。又丙○○斯時尚積欠被告94年下半年（即94年7-12月份）之記帳費
    用，且丙○○當時生意不佳，手頭不便，為被告與證人丙○○所不爭執（參見本院卷第41頁筆錄），則縱認被告於95
    年3月間所收取之款項係丙○○應付之94年下半年之記帳費
    用，然被告之記帳費用既係每半年屆滿後付，95年5月間尚
    未屆丙○○應付95年上半年記帳費用之清償期，丙○○並無
    給付義務，被告亦未向丙○○請求給付，既未經雙方明示或
    特別約定，依雙方過往交易習慣，實不足認丙○○於95年5
    月間所交付之款項係記帳費用甚明。況證人丙○○於偵查迄
    至本院審理時均一致證稱依其認知，其於95年3月與5月交付
    被告之款項均係稅款，未曾證述係記帳費用。且經本院二度
    詢問丙○○95年1-6月記帳費用是否有給被告時，其均明確
    證述已付，並稱應該在95年6月以後給的（參見本院卷第59
    、76頁），是如認被告於於95年5月收取之款項係95年上半
    年之記帳費用，丙○○豈有嗣後又再給付該筆記帳費用之理
    ？從而被告辯稱其於95年3月與5月所收取之款項係記帳費用
    ，而非稅款，既不符過往交易習慣，且與丙○○證述內容有
    違，自難憑採。
六、證人丙○○委託被告代為申報營業稅，各期發票、收據、申
    報書與繳款書等文書均由被告保管，業據丙○○證述無訛（
    參見本院卷第30-31頁），故證人丙○○對於各期營業稅款
    是否完納發生疑義時，自有聯絡被告確認必要。參之證人丙○○陳述：「我確實有收到國稅局催繳電話，所以我才打電
    話給被告，被告說她已經繳了」（本院卷第36頁）、「國稅
    局打電話給我，跟我說兩期沒繳，所以我打電話給被告詢問
    有無繳納，被告說有繳納，我說若有繳請傳真繳款書到我姐
    姐辦公室（號碼為0000000）」（見本院卷第55頁）、「我
    問被告說有沒有繳，被告說有，我是要確定我已經繳了營業
    稅」（本院卷第77頁），此與被告供承：「因為證人之前電
    話中有跟我說如果有繳的話麻煩將繳款書傳真到0000000給
    他姐姐」等語無違（見本院卷第62頁）。又證人丙○○另證
    稱：「我有告訴我姐姐國稅局打電話給我95年1、2、3、4期
    營業稅沒有繳納，我也告訴她，被告跟我說這兩期已經幫我
    繳這兩筆稅款」（本院卷第55頁筆錄），對照證人戊○○證
    述：「我弟弟打電話來請我幫他收傳真．．．．我弟弟告訴
    我國稅局在催帳，他認為他已經繳了」、「我弟弟在電話中
    有告訴我，他的意思是說已經繳了」等語（見本院卷第70頁
    筆錄），足見被告在丙○○詢問系爭二筆營業稅款有無繳納
    時，對丙○○所表達者係「已代為繳納」之意思表示甚明，
    否則丙○○即無要求被告傳真繳款書必要，亦不致於在請證
    人戊○○代收傳真時，向戊○○陳述已繳納稅款之事實。
七、被告雖辯稱：丙○○打電話來詢問有無繳納系爭二筆營業稅
    時，伊是說要查一下，查完後發現沒有繳，伊始傳真塗改後
    的繳款書至戊○○工作處所，目的是作為丙○○自行填寫繳
    款書之範例，該二筆營業稅款應由丙○○自行繳納云云。惟
    依被告與丙○○過往交易習慣，營業稅均由被告代為申報後
    ，告知丙○○應納稅額，並向丙○○收取後代為繳納，95年
    1-2月、3-4月之營業稅亦由被告依往例代為申報，並告知應
    納稅額，已見前述，被告果係因丙○○當時生意不佳，惟恐
    無法自丙○○受償記帳費用而自行將所收取之稅款抵償記帳
    費用，致未代繳稅款，以被告係收受報酬從事代理記帳業務
    之人，依常情，明知委任人丙○○已受催繳稅款通知，理應
    於丙○○向其詢問時，明確告知尚未代繳稅款，並說明所傳
    真之繳款書係作為丙○○填寫繳款書之範例，並給予空白之
    繳款書填寫繳款等情，如符常理，然參之證人丙○○證述，
    其向被告詢問營業稅有無繳納時，被告所表達者係已代為繳
    納之訊息，業如前述。再參之被告供述：「（問：有無跟證
    人這樣講《指傳真塗改之繳款書係當範例，要證人丙○○自
    行繳稅之事》？）我只是傳真，沒有跟他講清楚」、「（問
    ：證人丙○○沒有繳稅的事實以及妳要傳真繳款書範例給證
    人自己去繳款的事，是否有告知證人或證人姐姐？）沒有」
    、「（問：妳與他姐姐認識，傳真之前有無打電話給他姐姐
    ？）沒有，我直接傳真過去，傳完之後也沒有馬上打電話給
    他姐姐」（本院卷第61-62頁）等語，對照證人戊○○證述
    ：「（問：妳是否知道這兩張繳款書是假的？）不知道」、
    「（有無人告訴妳代收傳真後，不要把繳款書傳真給國稅局
    ？）沒有」、「（有無人告訴妳代收傳真後，要依照傳真的
    內容去繳營業稅？）沒有」、「（問：被告傳真之前除了問
    妳號碼外，有無告訴妳其他事情？）她說要傳真收據過來，
    所謂收據就是繳款書」、「（問：有無告訴妳為何要傳真給
    妳？）沒有」（以上參見本院卷第71-74頁）、「（問：有
    無告訴妳傳給妳的只是範例，稅款沒有繳，應該要去繳？）
    沒有」（本院卷第82-83頁）等語，則由證人丙○○與戊○○上開證詞可知，被告受丙○○詢問營業稅款時，係告知已
    代為繳納之訊息，且除傳真二紙繳款書至戊○○工作處所外
    ，被告並未向丙○○或戊○○二人說明所傳真之繳款書係供
    範例之用，稅款應自行繳納等情事，倘被告所辯為可採，則
    其於違反前開行事慣例後，焉有未併予傳真空白繳款書以供
    填寫繳款，並於傳真後再予說明未繳納之事！足徵被告應係
    向丙○○宣稱已代為繳納稅款，且其用意在掩飾其先前之侵
    占行為至明，從而，被告此部分所辯，要屬事後卸責之詞，
    委無足採。
八、再查，被告係代理「巨翔科技汽車美容」申報營業稅事務之
    記帳業者，此項資料於南區國稅局已建檔，已據南區國稅局
    稅務員乙○○證述在卷（本院卷第34頁），卷附「巨翔科技
    汽車美容」95年1-2月、3-4月之營業稅申報書影本上亦有記
    載被告之姓名與聯絡電話0000000。證人乙○○於95年7月間
    接辦本件業務，發現「巨翔科技汽車美容」積欠上開二期營
    業稅時，曾以電話催繳稅款，嗣自00-0000000收受傳真來之
    「巨翔科技汽車美容」95年1-2月、3- 4月營業稅繳款書二
    紙，亦據證人乙○○證述無訛，並有南區國稅局提出上開傳
    真繳款書二紙附卷為證。由證人乙○○證述：「我不確定第
    一次是打電話向誰催款，但後來我有打電話給被告，我確定
    被告有跟我說她已經繳款，並把繳款書傳真給國稅局」、「
    我打電話給被告，被告是告訴我她已經繳款，並把繳款書傳
    真給我，但是我跟被告要正本，被告就提不出正本，我沒有
    向營業人要正本。」等語（見本院卷第36頁），此由南區國
    稅局提出之95年1-2 月繳款書傳真上併載有手抄之被告聯絡
    電話0000000與0000000000號（註：上開行動電話已據被告
    供述係其使用無訛，見本院卷第72頁），益徵證人乙○○所
    述曾與被告電話聯絡一節非虛。再對照證人丙○○證稱：「
    我確實有收到國稅局催繳電話，所以我才打電話給被告，被
    告說她已經繳了，她就把繳款書傳真給我姐姐的公司，我再
    要我姐姐傳真給國稅局」等語（本院卷第36頁），據此，足
    見被告已明知「巨翔科技汽車美容」尚未繳交上開二期營業
    稅，卻於丙○○與稅務員乙○○詢問有無繳納稅款時，分別
    佯稱已繳納，並傳真竄改變造之繳款書二紙予戊○○，致不
    知情之丙○○與戊○○均誤認該二筆稅款已完納，而由戊○○傳真至國稅局，以表彰完稅之事實，足徵渠有變造上開文
    書以搪塞之主觀犯意至明。又依乙○○前開證述，其曾打電
    話給被告，被告在電話中明確告知已繳款並傳真繳款書至國
    稅局之事實，則顯然乙○○打電話給被告時，被告已知二張
    變造之繳納書已傳真至國稅局，則被告縱非親自將竄改之繳
    款書傳真至南區國稅局，然其在明知丙○○已受國稅局催繳
    稅款之際，卻仍向丙○○佯稱已代繳稅款之事實，自得預見
    繳款書傳真至戊○○工作處所後，戊○○必受丙○○之託將
    繳款書傳真至南區國稅局，以向南區國稅局陳報完稅之證明
    ，從而，被告顯係利用不知情之戊○○以行使該二紙經竄改
    變造之繳款書至明。
九、按受國家、地方自治團體所屬機關依法令委託，從事與委託
    機關權限有關之公共事務者，亦為公務員，刑法第10條第2
    項第2款定有明文。次按自動報繳繳款書係由申報人自行填
    載用以申報營業稅捐者，故其第一聯之制作權人應屬申報人
    ，第二聯 (即收據聯) 經代理公庫收款蓋章後，係表示其已
    繳納稅捐而以之為繳納之憑證，其制作權人應屬公庫 (或代
    理公庫)，兩者所表示之內容，在法律上之效果及制作名義
    人，並非同一，若係第一聯，被告本有代繳營業稅捐之權，
    其自得為有關項目之填載，除有業務上登載不實之情形外，
    似無「偽造」之可言。至於第二聯，若已偽造印章或印文蓋
    於「收款公庫及經收人蓋章處」欄，既係表示申報人已繳納
    所申報之稅捐，並以此聯為繳納之憑證，則其所偽造者已屬
    公庫 (或代理公庫)所制作之文書 (收據)，而非單純之自動
    報繳繳款書（最高法院80年台上字第3875號判決意旨參照）
    。準此，金融機關受國家機關委託代收稅款，於稅款繳款書
    上所蓋代收稅款之戳章，既為用以表彰已繳納稅捐之憑證，
    自屬刑法第211條之公文書。次按刑法第211條所云變造，係
    就原已完成之公文書，無改作之權，而加以變更之謂。又影
    本與原本可有相同之效果，如將原本予以影印後，將影本之
    部分內容竄改，重加影印，其與無制作權人將其原本竄改，
    作另一表示其意思者無異，應成立變造文書罪（最高法院43
    年台上字第337號、73年台上字第3885號判例意旨參照）。
    被告為商業會計法上之依法受託代他人處理會計事務之人，
    其分別於95年3月與同年5月自「巨翔科技汽車美容」負責人
    丙○○收取95年1-2月與3-4月營業稅款，未代為繳納而挪為
    己用，核係犯刑法第336條第2項業務侵占罪；被告利用第三
    人三立保全股份有限公司已完稅之營業稅繳款書第二聯收據
    聯，竄改為「巨翔科技汽車美容」95年1-2月、3-4月營業稅
    繳款書第二聯收據聯，經由不知情之戊○○傳真至南區國稅
    局，足生損害於南區國稅局課稅之真實性及丙○○，核係犯
    刑法第216條、第211條行使變造公文書罪，被告將繳款書傳
    真至戊○○工作處所，利用不知情之戊○○傳真至南區國稅
    局而為行使，核屬間接正犯。其變造之低度行為應為行使之
    高度行為所吸收，不另論罪。又被告同時變造二張營業稅繳
    款書，並經由戊○○傳真至南區國稅局，以為完稅之證明，
    均係本於一個行使變造公文書之犯意而為，且在緊接之時間
    內完成，所犯罪名與侵害之法益相同，應認係單一犯罪行為
    之接續進行，依接續關係，僅論以一罪。另查營業稅繳款書
    亦屬會計憑證中原始憑證之一種，被告身為商業會計法上之
    依法受託代他人處理會計事務之人員，上述方式變造上開會
    計憑證，本亦應論以商業會計法第71條第3款之變造會計憑
    證罪，惟因商業會計法第71條第3款之變造會計憑證罪與變
    造公文書罪，二罪間具有法規競合關係，應僅論以變造公文
    書罪，不再論以商業會計法第71條第3款之變造會計憑證罪
    。另公訴人就被告竄改營業稅繳款書持以行使部分，論以行
    使偽造私文書，尚有未洽，然起訴事實同一，起訴法條應予
    變更為行使變造公文書，併為說明。
十、刑法部分條文於94年1月7日修正，於94年2月2日公布，並於
    95年7月1日施行，依新修正之刑法第2條第1項規定「行為後
    法律有變更者，適用行為時之法律。但行為後之法律有利於
    行為人者，適用最有利於行為人之法律。」，而該法係規範
    行為後法律變更所生新舊法律比較之準據法，於新法施行後
    ，即應逕用該條為「從舊從輕」之比較；且本次法律變更，
    比較時應就罪刑有關之共犯、未遂犯、想像競合犯、牽連犯
    、連續犯、結合犯，以及累犯加重、自首減輕暨其他法定加
    減原因（如身分加減）與加減例等一切情形，綜其全部罪刑
    之結果而為比較（最高法院95年5月23日95年度第8次刑庭會
    議決議參照）。查刑法第56條連續犯之規定，業於94年1月7
    日修正公布刪除，於95年7月1日施行，被告先後於95年3月
    及同年5月所為業務侵占犯行，因行為後新法業已刪除連續
    犯之規定，此刪除雖非犯罪構成要件之變更，但顯已影響行
    為人刑罰之法律效果，自屬法律有變更，自應依修正後刑法
    第2條第1項規定，比較新、舊法。查被告前後二次所為業務
    侵占行為，時間僅相隔二月，侵占手法相同，所犯為構成要
    件同一之罪名，顯係基於概括犯意反覆為之，比較新舊結果
    ，自應適用較有利於被告之修正前刑法第56條連續犯之規定
    論以一罪，並依法加重其刑；又刑法第55條牽連犯之規定，
    亦於94年1月7日修正公布刪除，於95年7月1日施行，依最高
    法院95年度第8次刑事庭會議決議「犯一罪而其方法或結果
    之行為，均在新法施行前者，新法施行後，應依新法第2條
    第1項之規定，適用最有利於行為人之法律。若其中部分之
    行為在新法施行後者，該部分不能論以牽連犯（最高法院95
    年度第8次刑事庭會議決議參照）。本件被告所犯行使變造
    公文書之犯行，縱其目的在掩飾前所犯之業務侵占犯行，其
    間非無方法結果之牽連關係，惟既經刑法修正刪除牽連犯之
    規定，被告所犯行使變造公文書罪之犯行既在修正後，參諸
    前開決議，與所犯業務侵占罪，不能論以牽連犯，自應分論
    併罰。查被告無前科，有台灣高等法院被告前案紀錄表在卷
    可稽。審酌被告為商業會計法上之依法受託代他人處理會計
    事務之人，受有報酬為丙○○所經營之「巨翔科技汽車美容
    」代為記帳及代為辦理申報稅款事務，利用其與丙○○多年
    交易之信任關係，未克盡其職，侵占業務上所持有丙○○交
    付之稅款，嗣為掩飾侵占犯行，復變造繳款書收據聯，利用
    不知情之戊○○傳真至國稅局，以為完稅證明，實有負所託
    ，迨至東窗事發，猶飾詞抗辯，而無悔意，並衡以被告侵占
    金額非鉅，犯罪動機係因當時財務亦屬緊迫及其品行、智識
    程度、所生損害等一切情狀，爰就業務侵占部分量處有期徒
    刑10月，就行使變造公文書部分量處有期徒刑2年。
十一、再按刑法第219條宣告沒收之對象，以偽造之印章、印文
      、署押為限，被告係利用第三人已完稅之營業稅繳款書第
      二聯收據聯，竄改變造為「巨翔科技汽車美容」之營業稅
      繳款書第二聯收據聯，文書上彰化商業銀行永康分行代理
      公庫收款戳章之印文並非偽造，被告亦非以偽造印章方式
      蓋用偽造之印文，自不生沒收印章、印文之問題。又被告
      所變造之「巨翔科技汽車美容」95年1-2月、3-4月營業稅
      繳款書，並未扣案，亦非法律所規定專科沒收之物，為免
      執行困難，爰不併為沒收之諭知。
十二、末查，被告所犯上開刑法第336條第2項業務侵占罪與第
      216條行使第211條變造公文書罪，犯罪時間均在96年4月
      24日以前，其中業務侵占罪雖屬中華民國96年罪犯減刑條
      例第3條第15款所定之罪，惟其宣告刑未逾有期徒刑1 年6
      月，依同條例第7條、第2條第1項第3款之規定減為有期徒
      刑5月。另所犯行使變造公文書罪，其宣告刑雖逾1年6月
      ，惟非在中華民國96年罪犯減刑條例第3條第1項第15款所
      定不予減刑之範圍，亦依同條例第7條、第2條第1項第3款
      之規定減為有期徒刑1年。其次，關於刑法第51條第5款定
      應執行刑之規定，為科罰規範之變更，顯已影響行為人刑
      罰之法律效果，自屬法律有變更。依修正後刑法第2條第1
      項規定，比較新、舊法結果，依舊法，行為人最高可宣告
      有期徒刑20年，如依新法，行為人最高可宣告有期徒刑30
      年，是以舊法定其應執行刑對被告較為有利。從而，就被
      告所犯上開二罪，應適用修正前刑法第51條第5款、中華
      民國96年罪犯減刑條例第10條第1項之規定，就減刑後之
      刑定應執行刑為1年2月。又上開業務侵占罪減刑後雖得易
      科罰金，然因與行使變造公文書之罪定應執行刑後，已逾
      有期徒刑6月而不得易科罰金，附此說明。
十三、據上論結，依刑事訴訟法第299條第1項前段、第300條，
      刑法第2條第1項前段、刑法第336條第2項、第216條、第
      211 條、修正前刑法第56條、第51條第5款、刑法施行法
      第1條之1，中華民國96年罪犯減刑條例第2條第1項第3款
      、第7條、第10條第1項，判決如主文。
本案經檢察官丁○○到庭執行職務。
中　　華　　民　　國　　96　　年　　12　　 月　　4　　日
               刑事庭第五庭    審判長法  官  沈揚仁
                                     法  官  林欣玲
                                     法  官  林逸梅
以上正本證明與原本無異。
如不服本判決應於收受本判決後10日內向本院提出上訴書狀，並
應敘述具體理由。如未敘述上訴理由者，應於上訴期間屆滿後20
日內向本院補提理由書狀（均須按他造當事人之人數附繕本）「
切勿逕送上級法院」。
                                     書記官　葉仲文
中　　華　　民　　國　　96　　年　　12　　月　　4 　　日
附錄本案論罪科刑法條：
中華民國刑法第336條第2項（業務侵占罪）
對於業務上所持有之物，犯前條第1項之罪者，處6月以上5 年以
下有期徒刑，得併科3千元以下罰金。
中華民國刑法第211條（偽造變造公文書罪）
偽造、變造公文書，足以生損害於公眾或他人者，處1年以上7年
以下有期徒刑。
中華民國刑法第216條（行使偽造變造或登載不實之文書罪）
行使第210條至第215條之文書者，依偽造、變造文書或登載不實
事項或使登載不實事項之規定處斷。
